【裁判字號】    90,交聲更(一),2
【裁判日期】    900728
【裁判案由】    違反道路交通管理處罰條例聲明異議
【裁判全文】
臺灣基隆地方法院交通事件裁定                    九十年度交聲更(一)字第二號
    移 送機 關  交通部公路局台北區監理所基隆監理站
    異  議  人
    即受處分人  甲○○
右列異議人即受處分人因違反道路交通管理處罰條例案件，對於交通部公路局台北區
監理所基隆監理站九十年一月十五日所為之處分（原處分案號：基監裁字第四二－Ｒ
00000000號），聲明異議，經本院裁定異議駁回（九十年交聲字十四號），
異議人不服提起抗告，經台灣高等法院於九十年五月十六日以九十年度交抗字第一三
三號裁定撤銷原裁定發回本院更審，本院裁定如左：
    主  文
異議駁回。
    理  由
一、異議意旨略以：異議人即受處分人甲○○於民國八十九年十二月五日晚間六時四
    十分許，駕駛車號ＣＯ－三五三六號自用小客車行經基隆市七堵區○○○路四十
    九號前，與廖和金所騎乘之機車發生擦撞後，異議人立即停車查看，因見廖和金
    並無大礙且有酗酒現象，乃駕車離去，異議人並非故意逃逸，更何況本件車禍係
    廖和金酒後駕車肇事，異議人並無肇事責任，然異議人亦已依廖和金之要求賠償
    其醫療費用，承辦員警未查，仍以肇事逃逸事由吊扣異議人之駕照，基隆監理站
    則裁處吊銷異議人之駕照，顯無理由，為此聲明異議等語。
二、按「汽車駕駛人，駕駛汽車肇事致人受傷或死亡，應即採取救護或其他必要措施
    ，並向警察機關報告，不得駛離；違者吊扣其駕照三個月至六個月；逃逸者吊銷
    駕駛執照。」、「汽車駕駛人，曾依‧‧‧第六十二條第一項之規定吊銷駕駛執
    照者，不得考領駕駛執照。」道路交通管理處罰條例第六十二條第一項、第六十
    七條第一項分別定有明文，此乃為維護交通安全並加強救護以減少被害人死傷之
    強制規定，且不論肇事責任之歸屬，汽車駕駛人均應依規定採取救護或其他必要
    措施，合先敘明。
三、本件異議人即受處分人甲○○於八十九年十二月五日晚間六時四十分許，駕駛車
    號ＣＯ－三五三六號自用小客車行經基隆市七堵區○○○路四十九號前，與廖和
    金所騎乘之車號ＡＲＤ－八七九號機車發生擦撞，致廖和金人車倒地，受有左側
    多處肋骨骨折、左側遠端鎖骨骨折及左上犬齒二顆斷裂等傷害而不省人事，異議
    人發覺肇事致廖和金受傷後雖曾下車查看，但未採取任何救護或其他必要扶助措
    施，亦未向警察機關報告即擅自駛離現場，嗣經在場目擊證人翁俊生報警後，經
    由救護車將廖和金送往長庚醫院急救，並循線查獲甲○○之事實，已分別據證人
    廖和金及現場目擊證人翁俊生於警訊時、台灣基隆地方法院檢察署檢察官偵查時
    及本院調查時結證明確（參照卷附之基隆市警察局八十九年十二月五日、八十九
    年十二月六日偵訊筆錄、台灣基隆地方法院檢察署九十年度偵字第二０二號偵查
    卷宗九十年一月十九日偵訊筆錄及本院九十年度交聲字第十四號案件九十年三月
    一日訊問筆錄），並有道路交通事故調查報告表一紙、現場照片十張及長庚紀念
    醫院八十九年十二月十九日所出具之診斷證明書一紙附卷可稽。且異議人於下車
    查看之際已發現廖和金確有受傷昏迷之情事，亦據異議人於檢察官偵查中自承車
    禍後有下車看，看他不嚴重，但他當時確倒地爬不起來，沒流血即開車走了，沒
    報警也沒委託路人報警等語（詳見台灣基隆地方法院檢察署九十年度偵字第二０
    二號偵查卷宗九十年一月十九日訊問筆錄），再者異議人因本件車禍致廖和金受
    傷，竟未給予必要之救助反駕車逃逸所涉犯之肇事逃逸犯行，已業經檢察官向本
    院聲請簡易判決處刑，並經本院基隆簡易庭判處罪刑確定，此有台灣基隆地方法
    院檢察署檢察官九十年度偵字第二０二號聲請簡易判決處刑書及本院九十年度基
    交簡字第六九號簡易判決書各一紙復卷可參。是異議人確有駕駛汽車肇事致人受
    傷而未採取救護或其他必要措施，亦未向警察機關報告即擅自駛離現場之違規情
    事足堪認定。異議人事後辯稱伊下車查看後，因見廖和金無大礙才駕車離去，並
    非故意逃逸云云，顯係圖卸責任之詞，不足採信。原處分機關依前揭規定裁處異
    議人吊銷駕駛執照，且永久不得重新考領駕駛執照，核無違誤或不當，本件異議
    為無理由，應予駁回。
四、據上論斷，應依道路交通案件處理辦法第十九條，裁定如主文。
中      華      民      國    九十      年      七      月    二十八    日
                                    臺灣基隆地方法院交通法庭
                                            法  官  汪  梅  芬
右正本證明與原本無異。
對於本件裁定如有不服，應於收受送達後五日內，向本院提出抗告書狀，敘述抗告之
理由，抗告於臺灣高等法院。
                                            書記官  黃  致  祥
中      華      民      國      九十      年     七     月    二十八    日


司法院資訊處製作；財團法人民間司法改革基金會備份。
